【裁判字號】    95,重訴,220
【裁判日期】    951123
【裁判案由】    損害賠償
【裁判全文】
臺灣臺中地方法院民事判決  95年度重訴字第220號
原      告  甲○○
            乙○○
兼上一人法
定代理人    丙○○
原      告  戊○○
前列四人共同
訴訟代理人  魏其村律師
            王叔榮律師
被      告  丁○○
當事人間因原告提起刑事附帶民事訴訟，請求侵權行為損害賠償
事件，經本院刑事庭裁定移送前來，本院於95年11月8日言詞辯
論終結，判決如下：
    主    文
被告應給付原告丙○○新台幣貳拾參萬柒仟捌佰零伍元，原告甲○○新台幣壹佰貳拾萬元、乙○○新台幣壹佰貳拾萬元、戊○○
新台幣壹佰萬元及自民國九十五年十一月六日起至清償日止按年
息百分之五計算之利息。
原告其餘之訴駁回。
訴訟費用由原告丙○○負擔二十分之七、原告甲○○、乙○○各
負擔二十分之一、戊○○負擔二十分之二；餘由被告負擔。
本判決原告丙○○勝訴部分得假執行。
本判決原告甲○○、乙○○、戊○○勝訴部分於原告甲○○、乙○○各以新台幣肆拾萬元，原告戊○○以新台幣參拾肆萬元為被
告供擔保後，得假執行。
原告其餘假執行之聲請駁回。
    事實及理由
甲、程序方面：
    被告經合法通知，無正當理由未於言詞辯論期日到場，經核
    無民事訴訟法第三百八十六條所列各款之情形，爰依原告之
    聲請，由其一造辯論而為判決，合先敘明。
乙、實體方面：
一、本件原告主張：
  (一)被告於民國（下同）94年9月16日19時許，在某地飲酒後，
    已達不能安全駕駛汽車等動力交通工具之程度，仍駕駛車號
    6466-HP自小客車，於同日19時許，沿台中市○○路外側快
    車道往五權路方向行駛，理應注意車前狀況，隨時採取必要
    之安全措施，且汽車在雙向二車道行駛時，在快車慢車間變
    換車道時，應讓直行車先行，並注意安全距離，而依當時情
    形，視距良好，路面無障礙物，並無不能注意情事，竟疏於
    注意，於行經英才路與民生路交岔路口前32.7公尺處，未留
    意車道上之車輛及保持安全距離，即加速變換車道，衝撞沿
    該路段同向行駛由蔡金霞所騎乘車號VMW- 212號輕型機車，
    致蔡金霞彈起後遭上開車輛之前擋風玻璃嚴重撞擊並拖行數
    十公尺，致蔡金霞當場受有頭顱破裂等傷害，經緊急送醫仍
    不治死亡。原告為蔡金霞之繼承人，爰依民法第184條第1項
    、第191條之2、第192條第1項、第2項、第194條規定，請求
    被告賠償原告所受以下損害：
  (二)原告丙○○係被害人蔡金霞之配偶，因被告上開侵權行為支
    出醫療費用新台幣（下同）2,295元、殯葬費535,510元，並
    因哀痛逾恆，受有精神上之損害，爰請求慰撫金3,000,000
    元。原告甲○○、乙○○係被害人蔡金霞之子，原告戊○○
    係被害人蔡金霞之母，因遭喪母、女之慟，精神受有痛苦，
    爰各請求慰撫金1,500,000元。並聲明：(1)被告應給原告丙○○3,537,805元，給付原告甲○○、乙○○及戊○○各1,5
    00,000元，及均自訴狀繕本送達被告之翌日起至清償日止，
    按週年利率5%計算之利息。(2)原告願供擔保請准為假執行之
    宣告。
二、被告未於言詞辯論期日到場，亦未提出書狀作任何聲明或陳
    述。
三、得心證之理由：
  (一)原告主張被告於民國94年9月16日19時許，在某地飲酒後，
    已達不能安全駕駛汽車等動力交通工具之程度，仍駕駛車號
    6466-HP自小客車，於同日19時許，沿台中市○○路外側快
    車道往五權路方向行駛，理應注意車前狀況，隨時採取必要
    之安全措施，且汽車在雙向二車道行駛時，在快車慢車間變
    換車道時，應讓直行車先行，並注意安全距離，而依當時情
    形，視距良好，路面無障礙物，並無不能注意情事，竟疏於
    注意，於行經英才路與民生路交岔路口前32.7公尺處，未留
    意車道上之車輛及保持安全距離，即加速變換車道，衝撞沿
    該路段同向行駛由蔡金霞所騎乘車號VMW- 212號輕型機車，
    致蔡金霞彈起後遭上開車輛之前擋風玻璃嚴重撞擊並拖行數
    十公尺，致蔡金霞當場受有頭顱破裂等傷害，經緊急送醫仍
    不治死亡，被告並因前開過失致死之行為，經本院刑事庭判
    處有期徒刑1年確定，業經本院調閱95年度交訴字第24號刑
    事卷宗查明屬實，被告已於相當時期受合法之通知，而於言
    詞辯論期日不到場，亦未提出準備書狀爭執，依民事訴訟法
    第280條第3項準用同條第1項之規定，應視同自認，則原告
    主張其因被告之過失行為受有前開傷害，自堪信為真實。
  (二)按汽車駕駛人飲酒後其吐氣所含酒精成分超過每公升○．二
    五亳克以上者，不得駕車；行車速度應依速限標誌或標線之
    規定；汽車在同一車道行駛時，除擬超越前車外，後車與前
    車之間應保持隨時可以煞停之距離；汽車行駛時，駕駛人應
    注意車前狀況及兩車併行之間隔，並隨時採取必要之安全措
    施，道路交通安全規則第114條第2款、第93條第1項、第94
    條第1項、第3項分別定有明文。被告駕車自應注意上述道路
    交通安全規定，而本件車禍發生當時並無不能注意之情況，
    竟疏未注意，酒後超速駕車，於行經上開路段時，疏未注意
    與前車保持隨時可以煞停之距離及注意車前狀況，即貿然變
    換車道，致追撞同向慢車道被害人騎乘之輕型機車，撞擊後
    復誤踩油門，使被害人蔡金霞因此彈起掉落在被告汽車前擋
    風玻璃再掉落路面，被告自有過失。又本件經臺灣省臺中市
    車輛行車事故鑑定委員會鑑定結果，亦認被告酒精濃度過量
    駕駛自小客車，又超速行駛而追撞前車，為肇事原因，蔡金
    霞無肇事因素（有鑑定意見書附在上開過失致死刑事案件本
    院卷內可憑）。被告過失之行為，致蔡金霞人車倒地傷重死
    亡，則被告之過失行為與蔡金霞之死亡間即有相當因果關係
    ，堪予認定。
  (三)又按汽車、機車或其他非依軌道行駛之動力車輛，在使用中
    加損害於他人者，駕駛人應賠償因此所生之損害；不法侵害
    他人致死者，對於支出殯葬費之人，亦應負損害賠償責任；
    又不法侵害他人致死者，被害人之父、母、子、女及配偶，
    雖非財產上之損害，亦得請求賠償相當之金額，民法第191
    條之2、第192條第1項及第194條分別定有明文。查原告丙○○為被害人蔡金霞之夫，原告甲○○、乙○○為蔡金霞之子
    ，原告戊○○為蔡金霞之母，有戶籍謄本存卷可查，被告就
    系爭事故既有過失，則原告主張被告不法侵害蔡金霞致死，
    而依上開規定，請求被告負損害賠償責任，自屬正當。玆審
    酌原告之各項損害賠償請求如下：
    1.醫藥費：原告丙○○主張其因本件事故支出醫藥費2,295
      元，業據其提出與其所述相符之中國醫藥大學附設醫院醫
      療費收據為証，原告此部分之請求，自應准許。
    2.殯葬費：原告丙○○主張其因本件事故支出殯葬費535,51
      0元，業據其提出國寶服務股份有限公司、喬興實業有限
      公司統一發票為證，此部分殯葬費之支出，核為一般習俗
      埋葬收殮、祭祀之必要費用，亦應准予。
    3.精神慰撫金：按慰撫金之酌給標準與財產上損害之計算不
      同，然非不可斟酌雙方身分資力與加害程度，及其他各種
      情形核定相當之數額，最高法院著有51年度台上字第223
      號判例意旨足資參照。原告丙○○為被害人蔡金霞之配偶
      ，原告甲○○、乙○○為蔡金霞之子，原告戊○○為蔡金
      霞之母，渠等遽遭喪妻、喪母及喪女之痛，精神上遭受極
      受打擊及痛苦，不言可喻，精神自屬痛苦不堪，原告請求
      賠償非財產上損害之慰撫金，自屬有據。查原告丙○○高
      中畢業，現為公司協理，94年度年薪達1,778,355元，並
      有房屋、土地數筆及車輛乙部，原告甲○○大學畢業，現
      於財團法人資訊工業策進會進修，原告乙○○現就讀於大
      學，原告甲○○、乙○○繼承蔡金霞之土地、房屋各乙筆
      ，原告戊○○不識字，年歲已高，並無不動產；被告為高
      職肆業，以打零工為生，並無財產等情，業據原告供述在
      卷，並提出在職證明、所得扣繳憑單、在訓證明書、95年
      度大學榜單在卷可稽，並有本院稅務電子閘門資料查詢表
      在卷可稽，本院斟酌上開兩造之身分、地位、經濟能力等
      一切情狀，及原告等痛失親人所受之精神痛苦，認原告丙○○請求300萬元，原告甲○○、乙○○、戊○○各請150
      萬元之精神慰藉，尚嫌過高，應減為原告丙○○、乙○○
      、乙○○各請求120萬元，原告戊○○請求100萬元，方屬
      適當，逾此部分之請求，不應准許。
  (四)綜上所述，原告丙○○得請求醫藥費2,295元，殯葬費535,5
    10元及精神慰撫金120萬元，合計1,737,805元；而原告甲○○、乙○○各得請求精神慰撫金120萬元，原告戊○○得請
    求精神慰撫金100萬元。惟按保險人依強制汽車責任保險法
    規定給付之保險金，視為加害人或被保險人損害賠償金額之
    一部分；加害人或被保險人受賠償請求時，得扣除之，強制
    汽車責任保險法第30條定有明文。原告丙○○自承因此次車
    禍業已領取汽車強制責任保險金150萬元，依前開說明，應
    自本件損害賠償金額中扣除，則扣除後，原告丙○○得請求
    被告賠償237,805元。從而，原告本於民法侵權行為法律關
    係，各於請求被告給付原告丙○○237,805元，甲○○、乙○○120萬元、戊○○100萬元及均自起訴狀繕本送達翌日即
    95年11月6日起至清償日止，按年息百分之5計算之遲延利息
    ，為有理由，應予准許。超過部分則無理由，應予駁回。逾
    各該範圍之請求，即屬無據，應予駁回。
  (五)原告陳明願供擔保請准宣告假執行，經核原告丙○○勝訴部
    份，係所命給付金額未逾50萬元之判決，爰依民事訴訟法第
    389條第1項第5款依職權宣告假執行；原告甲○○、乙○○
    、戊○○聲請宣告假執行，經核於其勝訴部分，於法並無不
    合，爰酌定相當之擔保金額，予以准許。原告其餘假執行之
    聲請，因訴之駁回而失所依附，不予准許。
四、訴訟費用負擔之依據：民事訴訟法第七十九條。
中    華    民    國    95    年    11    月    23    日
                  民事第一庭    法  官  吳蕙玟
正本係照原本作成。
如對本判決上訴，須於判決送達後20日內向本院提出上訴狀。
中    華    民    國    95    年    11    月    28    日
                                書記官  黃鴻鑑


司法院資訊處製作；財團法人民間司法改革基金會備份。
